臺灣臺北地方法院刑事判決　　　　　　 94年度交易字第204號
公　訴　人　臺灣臺北地方法院檢察署檢察官
被　　　告　丙○○
上列被告因過失傷害案件，經檢察官提起公訴（九十三年度調偵
字第二九六號），本院判決如下：
    主  文
丙○○因過失傷害人致重傷，處有期徒刑陸月，如易科罰金，以
參佰元折算壹日。
    事  實
一、丙○○於民國九十二年十月七日上午七時二十分許，騎乘蔡
    美娟所有之車牌號碼ＮＸ五－八三八號重型機車，沿臺北縣
    新店市○○路由東往西（起訴書誤載為由西往東）方向行駛
    ，本應注意車前狀況，且隨時採取必要之安全措施，以避免
    危險之發生，且當時為陰天，日間自然光線，視距良好，路
    面為濕潤、無缺陷、無障礙物之柏油路面，尚無不能注意之
    情事，詎丙○○於行經碧潭路一二一號前時，竟疏未注意在
    其前方亦正沿碧潭路行進，惟因路旁停放車輛欲繞越該處車
    輛之行人甲○○，猶貿然前駛，而撞及甲○○使之倒地，致
    甲○○因此受有頭部外傷合併左額腦內血腫，並造成認知功
    能顯著退化，其臨床診斷為頭部外傷併有顱內出血及失智症
    之重傷害，並經本院以九十三年度禁字第九三號裁定宣告為
    禁治產人。丙○○肇事後，於未被有偵查犯罪職權之機關或
    公務員發覺前，即主動向據報前來處理車禍之臺北縣政府警
    察局新店分局交通分隊警員洪誌遠自首其上開肇事致人受傷
    之犯行，並表示願意接受裁判。
二、案經甲○○之配偶乙○○訴由臺灣臺北地方法院檢察署檢察
    官偵查起訴。
    理  由
一、訊據被告丙○○對於在上開時間駕駛案外人蔡美娟所有車牌
    號碼ＮＸ五－八三八號重型機車沿臺北縣新店市○○路由東
    往西方向行駛，於行經碧潭路一二一號前時，竟疏未注意在
    其前方亦正沿碧潭路行進，惟因路旁停放車輛欲繞越該處車
    輛之被害人甲○○，猶貿然前駛，而撞及被害人使之倒地，
    致其因此受有頭部外傷合併左額腦內血腫，並造成認知功能
    顯著退化，臨床診斷為頭部外傷併有顱內出血及失智症之重
    傷害等情，均坦承不諱，並有車籍作業系統－查詢認可資料
    、道路交通事故現場圖、道路交通事故調查報告表(一)、(二)、
    道路交通事故補充資料表、現場相片十六張、臺北縣政府警
    察局新店分局交通分隊事故分析研判表、臺北縣區車輛行車
    事故鑑定委員會九十四年四月二十五日北縣鑑字第０九三五
    一八一四二四號函、天主教耕莘醫院（下稱耕莘醫院）九十
    二年十二月十八日診斷證明書、九十四年一月十三日耕醫病
    歷字第０九四００一００六四號函檢附之病歷摘錄單與病歷
    資料等在卷可稽，足佐被告前開出於任意性之自白與事實相
    符，得採為認定事實之證據。而被害人因發生車禍致頭部外
    傷併有顱內出血，行動不便，認知功能退化，無法表達自我
    需求，日常生活需他人協助，無法以言語回答任何問題，甚
    至出現不適切情感表達，臨床診斷為頭部外傷併有顱內出血
    及失智症，認知功能嚴重受損，無法執行自身事務，而為心
    神喪失，經本院以九十三年度禁字第九三號裁定宣告為禁治
    產人，亦經本院調取上開卷證後核閱無誤，被害人確實因本
    件車禍致受重傷。
二、按汽車（包含機器腳踏車）行駛時，駕駛人應注意車前狀況
    ，並隨時採取必要之安全措施，道路交通安全規則第九十四
    條第三項定有明文，被告為考有駕駛執照之人，對此自應知
    之甚詳。而依卷附現場照片、道路交通事故調查報告表所載
    ，事發當時為陰天，日間自然光線，視距良好，路面為濕潤
    、無缺陷、無障礙物之柏油路面，並無使被告不能注意之情
    事，被告亦坦認其未及注意車前狀況等語，被告對本件事故
    之發生為有過失甚明。被告雖另稱：車禍發生當時，被害人
    逆向走過來，亦有過失云云，惟被告因未注意車前狀況，以
    致撞及被害人，致被害人受有重傷乙節，為其自承，並有如
    上之證據可憑，其有過失甚明，至被害人對於本件車禍之發
    生是否與有過失，因被害人已陷於心神喪失，無從表示意見
    ，不能到庭作證，且此亦屬民事責任之範疇，尚不足為被告
    無罪之有利認定。又事發當時，被告行駛之方向為沿臺北縣
    新店市○○路由東往西，為其自承，並有如上現場圖等為憑
    ，是起訴書上關於被告行進方向之記載應屬誤載，亦附此說
    明。本件事證明確，被告犯行已堪認定，應依法論科。
三、核被告所為，係犯刑法第二百八十四條第一項後段之過失致
    重傷罪。被告於肇事後未被有偵查犯罪職權之機關或公務員
    發覺前，即主動向據報到場處理之臺北縣政府警察局新店分
    局交通分隊員警洪誌遠坦承肇事，有警製自首調查表在卷可
    參，為對於未發覺之罪自首而接受裁判，應依刑法第六十二
    條前段規定減輕其刑。爰審酌被告前未曾因犯罪經判決執行
    ，有臺灣高等法院被告前案紀錄表可稽，素行尚可，犯罪後
    坦承犯行，惟未與被害人及告訴人達成和解，且被害人因此
    過失傷害已被宣告為禁治產人，所受傷害甚重等一切情狀，
    量處如主文所示之刑，並諭知易科罰金之折算標準，以資懲
    儆。
據上論斷，依刑事訴訟法第二百九十九條第一項前段，刑法第二
百八十四條第一項後段、第六十二條前段、第四十一條第一項前
段，罰金罰鍰提高標準條例第一條前段、第二條，判決如主文。
本案經檢察官張書華到庭執行職務
中　　華　　民　　國　　94　　年　　8 　　月　　10　　日
　　　　　　　　　交通法庭    審判長法　官　劉嶽承
                                    法  官  胡宗淦
                                    法  官  黎惠萍
上正本證明與原本無異。
如不服本判決，應於判決送達後10日內向本院提出上訴狀（應抄
附繕本）。告訴人或被害人如對於本判決不服者，應具備理由請
求檢察官上訴，其上訴期間之計算係以檢察官收受判決正本之日
期為準。
                                    書記官  楊麗娟
中　　華　　民　　國　　94　　年　　8 　　月　　11　　日
附錄本案論罪科刑法條全文
刑法第二百八十四條第一項後段
中華民國刑法第二百八十四條
 (過失傷害罪)
因過失傷害人者，處六月以下有期徒刑、拘役或五百元以下罰金
，致重傷者，處一年以下有期徒刑、拘役或五百元以下罰金。
從事業務之人，因業務上之過失傷害人者，處一年以下有期徒刑
、拘役或一千元以下罰金，致重傷者，處三年以下有期徒刑、拘
役或二千元以下罰金。
